臺灣新北地方法院民事判決
111年度訴字第152號
原      告  王炳忠  
被      告  陳之漢  
訴訟代理人  郭守鉦律師
複代理人    周廷威律師
上列當事人間請求侵權行為損害賠償等事件，經本院刑事庭裁定
移送前來（110年度審附民字第947號），本院於民國111年3月7
日言詞辯論終結，判決如下：
    主      文
一、被告應給付原告新臺幣30萬元，及自民國110年10月27日起
    至清償日止，按週年利率百分之5計算之利息。
二、被告應以附件所示方式回復原告之名譽。
三、原告其餘之訴駁回。
四、訴訟費用由被告負擔二分之一，餘由原告負擔。
五、本判決第一項於原告以新臺幣10萬元為被告供擔保後，得假
    執行。但被告如以新臺幣30萬元為原告預供擔保，得免為假
    執行。　　
    事實及理由
壹、程序方面：
　　按訴狀送達後，原告不得將原訴變更或追加他訴。但請求之
    基礎事實同一者，不在此限，民事訴訟法第255條第1項第2
    款定有明文。查原告起訴聲明第二、三項原請求：「二、被
    告應按（刑事附帶民事訴訟起訴狀）附件一之要求，在其經
    營管理之社群網站FACEBOOK上名為『飆捍』之粉絲專頁、影音
    網站YouTube上名為『館長成吉思汗』之頻道刊登道歉聲明，
    回復原告名譽。三、被告應按（刑事附帶民事訴訟起訴狀）
    附件二之要求，在其經營管理之社群網站FACEBOOK上名為『
    飆捍』之粉絲專頁、影音網站YouTube上名為『館長成吉思汗』
    之頻道發布道歉影片，回復原告名譽。」（見本院110年度
    審附民字第947號卷第5頁），嗣於民國111年3月7日本院言
    詞辯論期日當庭變更聲明第二、三項如後述原告訴之聲明欄
    所示（本院卷第37頁），核屬基於同一基礎事實所為訴之變
    更，訴訟證據及資料具有同一性，可於本院審理程序中加以
    利用，其變更應屬合法。
貳、實體方面：
一、原告主張：
　㈠被告於網路上暱稱為「館長」，為社群網站FACEBOOK上「飆
    捍」粉絲專頁之管理者，及影音網站YouTube上「飆悍館長
    」頻道之YouTuber頻道主，於前總統李登輝逝世後，因不滿
    原告於民國109 年7 月30日20時6 分許，在FACEBOOK網站其
    所管理之「王炳忠」粉絲專頁發布「終於死了! 」等文字，
    竟於109 年7 月30日21時許，在不特定網路使用者均得瀏覽
    之FACEBOOK網站「飆捍」粉絲專頁上，以如附表編號1所示
    方式及文字辱罵原告。又於109 年8 月2 日23時21分許，在
    不特定網路使用者均得觀覽之YouTube網站「飆悍館長」頻
    道上開啟直播，以如附表編號2所示方式及言論內容辱罵原
    告，足以貶損原告之人格、名譽及社會評價，致原告之名譽
    受侵害。被告所犯公然侮辱罪，業經本院110年度審易字第1
    397號刑事判決有罪確定（下稱系爭刑事判決），被告自應
    負侵權行為損害賠償責任。
　㈡原告曾任新黨發言人，亦曾競選公職，現為網路自媒體主持
    人，為社會熟知之人物， 被告針對原告所為之上述言論，
    純屬侮辱原告之情緒性謾罵，且多為具性貶抑意涵之鄙穢言
    詞或粗俗不雅之詞彙，令原告感受屈辱不堪，名譽受損，精
    神受創。而被告長期使用「館長」暱稱經營網路直播，發表
    政治評論，享有社會高知名度，又跨足網路電商、健身及競
    技場館經營，每次直播節目觀看人數眾多，對網路世代具相
    當影響力，收入亦相當可觀，卻惡言辱罵原告，經媒體廣為
    散布，嚴重侵害原告名譽，衡量被告之知名度、影響力、財
    力、行為之惡意，且被告於110年10月5日上開刑事案件審理
    時承認犯罪事實後，又對媒體稱「法院是一回事，我就是在
    罵他（按即原告），不用客氣，大家覺得他有名譽可言嗎？
    他適用臺灣法律嗎？叫他去大陸告我啦」，足見毫無悔意，
    對原告人格再次傷害，為此，爰依民法第184條第1項前段、
    第195條規定，請求被告賠償如聲明第1項所示精神慰撫金，
    並以聲明第2、3項所示方式回復原告名譽等語。
　㈢聲明：
　⒈被告應給付原告新臺幣（下同）60萬元，並自刑事附帶民事
    訴訟起訴狀繕本送達之翌日起至清償日止，按週年利率5％計
    算之利息。
　⒉被告應在其經營管理之社群網站FACEBOOK名為飆捍的粉絲專
    頁、影音網站YOUTUBE名為館長成吉思汗的頻道，刊登本案
    民事判決（應遮隱兩造身分證字號及地址）3日，設定為置
    頂貼文，以回復原告名譽。
　⒊被告應在其經營管理之社群網站FACEBOOK名為飆捍的粉絲專
    頁、影音網站YOUTUBE名為館長成吉思汗的頻道，發布被告
    朗讀本案民事判決（應遮隱兩造身分證字號及地址）之錄影
    檔3日，以回復原告名譽。
二、被告則抗辯：
　㈠被告對原告主張其有公然侮辱、侵害名譽權之事實均不爭執
    ，僅就精神慰撫金請求過高部分，請法院審酌雙方身分地位
    ，及憲法法庭111年憲判字第2號判決意旨認為司法院釋字第
    656號解釋要求行為人公開道歉部分違反行為人不表意自由
    ，此部分釋字第656號應予變更，本件原告訴之聲明第3項請
    求被告錄影朗讀判決部分，應屬過度限制被告之言論自由，
    如同強迫行為人參加朗讀比賽，有違行為人之言論自由等語
    。
　㈡聲明：
　⒈原告之訴及假執行聲請均駁回。
　⒉如受不利之判決，被告願提供擔保，請准宣告免為假執行。
三、下列事項為兩造所不爭執，應可信為真實（本院卷第36至37
    、39頁）：
　㈠被告於網路上暱稱為「館長」，為社群網站FACEBOOK上「飆
    捍」粉絲專頁之管理者，及影音網站YouTube上「飆悍館長
    」頻道之頻道主。
　㈡被告於前總統李登輝逝世後，因不滿原告於109 年7 月30日2
    0時6 分許，在FACEBOOK網站其所管理之「王炳忠」粉絲專
    頁發布「終於死了! 」等文字，於109 年7 月30日21時許，
    在不特定網路使用者均得瀏覽之FACEBOOK網站「飆捍」粉絲
    專頁上，以如附表編號1所示方式及文字辱罵原告。又於109
     年8 月2 日23時21分許，在不特定網路使用者均得觀覽之Y
    ouTube網站「飆悍館長」頻道上開啟直播，以如附表編號2
    所示方式及言論內容辱罵原告，足以貶損原告之人格、名譽
    及社會評價，致原告之名譽受侵害。被告上開行為，犯公然
    侮辱罪，業經本院110年度審易字第1397號刑事判決有罪確
    定(見本院947號卷第12-18頁被告109 年7 月30日臉書貼文
    截圖、媒體相關新聞報導、被告109 年8 月2 日YouTube網
    站「飆悍館長」頻道網路直播光碟1 片，臺灣新北地方檢察
    署110 年度他字第1077號偵查卷第13至25、27至29、38至48
    頁原告109 年7 月30日臉書貼文截圖、被告109 年7 月30日
    臉書貼文截圖、媒體相關新聞報導、被告上開臉書貼文下之
    網友留言截圖、、被告109 年8月2 日YouTube網站「飆悍館
    長」頻道直播畫面及網友留言截圖等影本，本院卷第11-14
    頁系爭刑事判決，本院限閱卷所附臺灣高等法院被告前案紀
    錄表）。
　㈢被告於系爭刑事案件110年10月5日準備程序時自承其所為如
    附表所示文字、言論均係針對原告，並於該日庭訊後對媒體
    表示「我認了就走了，我不會逃避，就是在罵他（即原告）
    」等語(見系爭刑事案件1397號卷第58頁、本院卷第39頁)。
四、本院之判斷
　㈠查原告主張被告於網路上暱稱為「館長」，為社群網站FACEB
    OOK上「飆捍」粉絲專頁之管理者，及影音網站YouTube上「
    飆悍館長」頻道之YouTuber頻道主，於前總統李登輝逝世後
    ，因不滿原告於109 年7 月30日20時6 分許，在FACEBOOK網
    站其所管理之「王炳忠」粉絲專頁發布「終於死了! 」等文
    字，竟於109 年7 月30日21時許，在不特定網路使用者均得
    瀏覽之FACEBOOK網站「飆捍」粉絲專頁上，以如附表編號1
    所示方式及文字辱罵原告。又於109 年8 月2 日23時21分許
    ，在不特定網路使用者均得觀覽之YouTube網站「飆悍館長
    」頻道上開啟直播，以如附表編號2所示方式及言論內容辱
    罵原告，足以貶損原告之人格、名譽及社會評價，致原告之
    名譽受侵害。被告所犯公然侮辱罪，業經本院110年度審易
    字第1397號刑事判決有罪確定等情，為被告所不爭執，有如
    前述，並經本院依職權調取系爭刑事案件偵審卷宗核閱屬實
    ，是原告主張之上開事實，堪信為真。
　㈡按因故意或過失，不法侵害他人之權利者，負損害賠償責任
    ；不法侵害他人之身體、健康、名譽、自由、信用、隱私、
    貞操，或不法侵害其他人格法益而情節重大者，被害人雖非
    財產上之損害，亦得請求賠償相當之金額，其名譽被侵害者
    ，並得請求回復名譽之適當處分，民法第184條第1項前段、
    第195條第1項分別定有明文。查被告以如附表編號1、2所示
    方式及文字、言論辱罵原告，客觀上足使原告在社會上之評
    價受到貶損，足認被告有故意侵害原告名譽之行為，是原告
    依侵權行為之法律關係，請求被告負損害賠償責任，即屬有
    據。
　㈢原告得請求被告賠償精神慰撫金30萬元：
　⒈按名譽被侵害者，關於非財產上之損害，加害人負賠償責任
    ，以相當之金額為限，民法第195條第1 項定有明文，所謂
    相當，應以實際加害情形與其名譽影響是否重大，及被害者
    之身分地位與加害人經濟狀況等關係定之（最高法院47年台
    上字第1221號判例意旨參照）。
　⒉查原告學歷為碩士畢業，曾任新黨發言人，103年曾參選新北
    市議員，105年、109年受新黨推薦為全國不分區立法委員候
    選人，現為網路自媒體頻道之經營人及節目主持人，每月收
    入約5 萬元不等，名下無不動產；被告學歷為高中畢業，目
    前經營健身俱樂部及擔任執行長，109年所得總額約800萬元
    ，名下有1筆房地，其上開109 年7 月30日FACEBOOK網站「
    飆捍」粉絲專頁之貼文有5萬餘人關注，YouTube 網站「飆
    悍館長」頻道之追蹤者亦眾多等情，業據兩造分別陳明在卷
    （見本院卷第113 頁），並有兩造之稅務電子閘門財產所得
    調件明細表各1 份及原告提出之媒體新聞報導1紙、被告109
     年8月2 日YouTube 網站「飆悍館長」頻道直播畫面及網友
    留言截圖等件存卷可憑（見本院限閱卷、947號卷第15頁、
    臺灣新北地方檢察署1077號卷第42-48頁），本院審酌兩造
    學經歷、職業、身分、經濟財產等狀況，及原告於109 年7 
    月30日在FACEBOOK網站其所管理之「王炳忠」粉絲專頁發布
    上開貼文後，被告有所不滿，而以如附表所示與原告貼文無
    關且具有貶抑性之文字、言論謾罵原告，而侵害原告之名譽
    ，及被告侵害原告名譽之程度、侵害行為發生原因、次數、
    所生影響等一切情狀，認原告請求被告賠償之非財產上損害
    以30萬元為適當，應予准許；逾此金額之請求，則無理由，
    不應准許。
　㈣原告得請求被告以附件所示方式回復名譽：
　⒈按名譽被侵害者，得請求為回復名譽之適當處分，民法第195
    條第1項後段定有明文。所謂適當之處分，係指該處分在客
    觀上足以回復被害人之名譽且屬必要者而言。又憲法法庭11
    1年憲判字第2號判決意旨認為：民法第195條第1項後段規定
    ：「其名譽被侵害者，並得請求回復名譽之適當處分。」所
    稱之「適當處分」，應不包括法院以判決命加害人道歉之情
    形，始符憲法保障人民言論自由及思想自由之意旨。司法院
    釋字第656號解釋，於此範圍內，應予變更。系爭規定所稱
    「回復名譽之適當處分」亦屬不可或缺之救濟方式，其目的
    仍係在填補損害，而非進一步懲罰加害人。又上開適當處分
    之範圍，除不得涉及加害人自我羞辱等損及人性尊嚴之情事
    外，亦應依憲法保障人民言論自由之意旨，予以適度限縮。
    是法院本應採行足以回復名譽，且侵害較小之適當處分方式
    ，例如在合理範圍內由加害人負擔費用，刊載被害人判決勝
    訴之啟事或將判決書全部或一部刊載於大眾媒體等替代手段
    ，而不得逕自採行侵害程度明顯更大之強制道歉手段。按公
    開刊載法院判決被害人勝訴之啟事或判決書之方式，即可讓
    社會大眾知悉法院已認定被告有妨害他人名譽之行為，而有
    助於填補被害人名譽所受之損害，且不至於侵害被告之不表
    意自由（見本院卷第27-29頁）。
　⒉查本件被告係在FACEBOOK網站「飆捍」粉絲專頁及YouTube 
    網站「飆悍館長」頻道，為上開侵害原告名譽之行為，原告
    請求被告應依附件所示方式張貼本件判決之內容，以回復其
    名譽，係屬足以回復名譽，且侵害較小之適當處分方式，合
    於上述憲法法庭111年憲判字第2號判決意旨，應屬有據。至
    於原告請求被告應在其經營管理之另一YouTube 網站「館長
    成吉思汗」頻道張貼本件判決，及在FACEBOOK網站「飆捍」
    粉絲專頁及YouTube 網站「館長成吉思汗」頻道，發布被告
    朗讀本件判決之錄影檔3日部分，則逾越本件原告受損害之
    場合及範圍強制被告表意，恐造成原告更大之損害，而不符
    上述憲法法庭111年憲判字第2號判決闡述之意旨，則不應准
    許。　
五、綜上所述，原告依民法第184 條第1 項前段及第195 條第1
    項之規定，請求被告給付30 萬元，及自刑事附帶民事訴訟
    起訴狀繕本送達之翌日即110年10 月27日起至清償日止，按
    周年利率5%計算之利息，暨請求被告應依如附件所示方式回
    復原告名譽，應予准許；逾此範圍之請求，則為無理由，應
    予駁回。
六、本判決第一項所命給付之金額未逾50萬元，爰依職權宣告假
    執行；被告陳明願供擔保請准宣告免為假執行，經核原告勝
    訴部分並無不合，爰酌定相當之擔保金額宣告之。原告其餘
    假執行之聲請，因訴之駁回而失所附麗，另就回復名譽部分
    ，因屬非財產權之訴，不得宣告假執行，應併予駁回。
七、本件事證已臻明確，兩造其餘攻擊防禦方法及未經援用之證
    據，經本院詳加審酌後，認與判決之結果不生影響，爰不逐
    一論述，附此敘明。
八、結論：本件原告之訴為一部有理由，一部無理由，依民事訴
    訟法第79條，判決如主文　
中　　華　　民　　國　　111 　年　　4 　　月　　15　　日
                民事第四庭  法　官　張筱琪
中　　華　　民　　國　　111 　年　　4 　　月　　15　　日
                            書記官　林雅菁
                              
附表：
編號 發布時間 方式 內容 1 109 年7 月30日21時許 臉書網站「飆捍」粉絲專頁上公開發布文字 以使用同音字之方式，公開發布「丙中幹你娘狗兒子」等文字。 2 109 年8 月2 日23時21分許 YouTube 網站「飆悍館長」頻道上開啟直播 以「共匪」、「賣國賊」、「垃圾」、「狗娘養的」、「媽的雞巴」、「弱智」、「幹你娘」、「娘炮又噁心」、「幫中共吸老二的時候吸得是非常地爽快啊」、「捲你媽的雞巴舌」、「幹你娘老雞掰」、「操你媽的」、「吹喇叭吹到他媽的雞巴的舌頭壞掉了是不是」、「講話就要他媽的帶點捲舌你媽的雞掰」、「幹你娘你可以他媽的這麼噁心他媽活在臺灣」、「噁心巴拉我操」、「媽的雞掰就是一副打我打我操他媽的人體沙包」、「一副他媽的很想要他媽的被大家他媽的輪番的他媽的把你打死」、「狗兒子」、「捲你媽個老雞巴捲捲」、「中國狗」、「操你媽的中共狗」、「操他媽的王八蛋」等語辱罵原告。 
 
附件：
被告應在其經營管理之社群網站FACEBOOK名為「飆捍」的粉絲專
頁及影音網站YOUTUBE名為「飆悍館長」之頻道，刊登本案民事
判決（應遮隱兩造地址）3日，設定為置頂貼文，以回復原告名
譽：
◎刊登期間：連續3日　　　　　
◎刊登形式：
　FACEBOOK「飆捍」粉絲專頁之置頂貼文
　YOUTUBE「飆悍館長」頻道之置頂貼文
◎字型字級：字型－微軟正黑體加粗體；字型大小－14級(白底黑字
  )
◎刊登內容：臺灣新北地方法院111年度訴字第152號民事判決